【裁判字號】    99,訴,150
【裁判日期】    990308
【裁判案由】    清償債務
【裁判全文】
臺灣桃園地方法院民事判決               99年度訴字第150號
原      告  丁○○○即呂貞慧
訴訟代理人  丙○○
被      告  甲○○
            乙○○
上列當事人間請求清償債務事件，本院於民國99年2 月9 日言詞
辯論終結，判決如下：
    主  文
被告應給付原告新臺幣陸拾肆萬元及被告甲○○自民國九十八年
十二月二十二日起至清償日止；被告乙○○自民國九十九年一月
二日起至清償日止，按週年利率百分之五計算之利息。
訴訟費用由被告負擔。
    事  實  及  理  由
甲、原告起訴主張，被告原為夫妻，兩人於民國89年間以其等之
    子女即訴外人許大偉要結婚、房屋要整修等為由，分別開立
    數張發票人為欣中纖維實業有限公司（下稱欣中公司）之支
    票，而陸續向聲請人借款共計新臺幣（下同）65萬元。嗣被
    告夫妻不和，被告甲○○於89年10月31日交付1 紙發票人為
    欣中公司，發票日為同日，號碼為AK0000000 ，到期日為91
    年9 月30日，票面金額65萬元並由被告甲○○背書之支票（
    下稱舊支票）予原告，並約定以該支票擔保於到期日兌現以
    返還原告前開借款。91年8 月間原告急需用錢，遂向被告乙
    ○○催還部分借款，被告乙○○即先償還1 萬元。91年9 月
    間被告甲○○來電原告，稱其公司快倒閉，暫時無法還款，
    言明被告乙○○會以另紙本票換回舊支票，並於該本票到期
    後償還借款。原告不疑有他，乃許被告乙○○於91年10月間
    出面，以其本人簽發，未載發票日，號碼為WG00000000，到
    期日為93年12月30日，票面金額64萬元之本票1 紙（下稱新
    本票）交付原告，被告乙○○並向原告詐稱還款日期即到期
    日最重要，未記載發票日沒有關係等語，原告乃返還其舊支
    票。94年間新本票到期後，因無法聯絡被告，原告持新本票
    向法院聲請發支付命令，才知為無效票據，且在調解庭上，
    被告甲○○辯稱伊並未在新本票上簽名蓋章，也未背書，原
    告無奈只得撤回民事訴訟改提刑事訴訟。上開借款事實業經
    臺灣桃園地方法院檢察署檢察官於98年度偵字第18072 號不
    起訴處分書中認定綦詳，故被告確有共同向原告借款之情事
    無誤，且被告迄今尚未清償，原告自得依消費借貸之法律關
    係請求被告共同還款及另依票據之法律關係請求被告乙○○
    還款，為此提起本件訴訟等語。並為訴之聲明：被告應給付
    原告64萬元及自支付命令送達被告翌日起至清償日止，按年
    息5%計算之利息。
乙、被告甲○○係以：被告甲○○未簽發支票亦未在其上背書。
    被告確有一起向原告借錢，現在究竟還欠多少被告甲○○也
    不清楚，只有被告乙○○才知道。原告知道被告乙○○要做
    生意，原告要賺取利息。被告2 人已於92年12月21日離婚，
    離婚時被告甲○○只有要求被告乙○○要將外面的借款還清
    等語，資為抗辯。並為答辯聲明：駁回原告之訴。
丙、被告乙○○則以：伊有欠原告錢沒錯，但原告利息拿非常高
    ，伊是想將支票拿回來之後就不用再付利息，伊已不記得將
    支票拿回時有無結算還欠多少錢等語置辯。並為答辯聲明：
    駁回原告之訴。
丁、得心證之理由：
一、經查，本件原告所主張被告原為夫妻，兩人於89年間以其等
    之子女即訴外人許大偉要結婚、房屋要整修等為由，陸續向
    原告借款65萬元，嗣被告甲○○於89年10月31日交付原告舊
    支票，以擔保於到期日兌現返還原告前開借款。91年8 月間
    被告乙○○僅先償還原告1 萬元。其後被告甲○○來電原告
    ，稱其暫時無法還款，言明由被告乙○○以新本票換回舊支
    票，再由被告乙○○於91年10月間以新本票交付原告，原告
    並返還其舊支票等事實，均為被告所不爭執，並有前述舊支
    票、新本票、1 萬元收據各1 紙之影本附卷可稽（見本院卷
    第15頁），堪信為真實。
二、次查，被告既早於89年間起即陸續向原告借款，則嗣後兩造
    必曾結算彼此間欠款之總數額，否則衡情被告甲○○不致交
    付原告面額65萬元之舊支票以擔保此借款債務之返還；故被
    告乙○○嗣後於91年8 月間償還原告1 萬元，兩造之借款金
    額自僅餘64萬元，此觀被告乙○○以所開立此64萬元面額之
    新本票向原告換還舊支票乙節即可得確定。雖此新本票因未
    載發票日而為無效票據，但仍無礙於可作為兩造間借貸關係
    已經成立之證明。且原告向臺灣桃園地方法院檢察署對被告
    提出詐欺罪之告訴，經承辦檢察官調查後，就兩造間之民事
    關係亦為相同之認定結果，有臺灣桃園地方法院檢察署檢察
    官98年度偵字第18072 號不起訴處分書影本在卷可參（見本
    院卷第16頁至第19頁）。綜上所述，被告應確有64萬元之借
    款債務尚未對原告清償之事實，已堪認定明確。至被告所抗
    辯被告甲○○未簽發或在票據上背書，被告現在究竟還欠多
    少已不清楚及原告要賺取利息等部分，即使屬實，亦核於上
    開調查證據後認定被告尚積欠原告64萬元借款債務之結果無
    影響。
三、按借用人應於約定期限內，返還與借用物種類、品質、數量
    相同之物，未定返還期限者，借用人得隨時返還，貸與人亦
    得定1 個月以上之相當期限，催告返還；給付無確定期限者
    ，債務人於債權人得請求給付時，經其催告而未為給付，自
    受催告時起，負遲延責任。其經債權人起訴而送達訴狀，或
    依督促程序送達支付命令，或為其他相類之行為者，與催告
    有同一之效力；遲延之債務，以支付金錢為標的者，債權人
    得請求依法定利率計算之遲延利息，民法第478 條、第229
    條第2 項、第233 條第1 項前段分別定有明文。本件被告既
    有前揭未清償對原告之借款債務64萬元之情事，揆諸上揭法
    律規定，原告請求被告如數給付此借款及依法定利率計算之
    遲延利息，自屬有據。又本件原告係依消費借貸及票據之法
    律關係為選擇合併之請求，亦即請求本院擇一為其勝訴之判
    決即可（見本院99年2 月9 日言詞辯論筆錄，本院卷第23頁
    背面），而本院既認定原告依消費借貸之法律關係所為之請
    求全然有據，則就原告依選擇合併所主張之票據上法律關係
    ，本院自無庸再贅加認定，附此敘明。
四、從而，原告依民法消費借貸之法律關係，請求被告給付原告
    64萬元及自支付命令送達翌日即被告甲○○自98年12月22日
    起，被告乙○○則自99年1 月2 日起（見本院98年度司促字
    第40178 號卷第33頁、第34頁送達證書所載），均至清償日
    止，按週年利率5%計算之利息，為有理由，應予准許。
五、兩造其餘攻擊或防禦方法及未經援用之證據，經本院斟酌後
    ，認為均不足以影響本判決之結果，自無再逐一詳予論駁之
    必要，併此敘明。
據上論結，本件原告之訴為有理由，依民事訴訟法第78條、第85
條第1 項前段，判決如主文。
中    華    民    國    99    年    3     月    8     日
              民事第二庭    法  官  張震武
以上正本係照原本作成
如對本判決上訴，須於判決送達後20日內向本院提出上訴狀
中    華    民    國    99    年    3     月    8     日
                            書記官  顏伯儒

司法院資訊處製作；財團法人民間司法改革基金會備份。
